臺灣臺南地方法院刑事判決
111年度訴字第819號
公  訴  人  臺灣臺南地方檢察署檢察官
被      告  吳艷  




選任辯護人  蘇淑珍律師
上列被告因傷害案件，經檢察官提起公訴（111年度偵字第6995
號），本院判決如下：
    主  文
吳艷犯傷害罪，處拘役肆拾日，如易科罰金，以新臺幣壹仟元折
算壹日。
    事  實
一、吳艷與賴昶傑為上下樓鄰居關係。緣賴昶傑於民國110年10
    月26日晚間7時許，接獲吳艷及前配偶李志明告知其住處廁
    所漏水致吳艷位在臺南市○區○○○路000巷00號11樓住處（下
    稱系爭住處）之主臥室、浴室積水，賴昶傑遂前往系爭住處
    清理積水。詎吳艷於同日晚間9時42分許，在系爭住處因清
    理問題與賴昶傑發生爭執，基於傷害之犯意，手持不求人向
    賴昶傑揮舞，並打中賴昶傑臉部，致賴昶傑受有顏面部鈍挫
    傷之傷害。
二、案經賴昶傑訴由臺南市政府警察局第五分局報告臺灣臺南地
    方檢察署檢察官偵查起訴。
    理  由
一、關於證據能力之認定：
  ㈠本案告訴人賴昶傑、證人林宥希於警詢中之陳述，對被告吳
    艷而言，係被告以外之人於審判外之言詞陳述，且被告及辯
    護人均不同意作為證據，復查無其他例外取得證據能力之法
    律依據，依刑事訴訟法第159條第1項規定，應認無證據能力
    。
  ㈡本案所引用其餘具傳聞證據性質之供述證據，因檢察官、被
    告及辯護人於準備程序時，均同意有證據能力（見本院卷第
    44頁），本院審酌前開證據之作成或取得之狀況，並無非法
    或不當取證之情事，且亦無顯不可信之情況，依刑事訴訟法
    第159條之5規定，均具有證據能力。
  ㈢本案所引用卷內非供述證據性質之證據資料，均無違反法定
    程序取得之情形，依刑事訴訟法第158條之4規定反面解釋，
    亦應有證據能力，合先敘明。
二、認定犯罪事實之證據及理由：
  ㈠訊據被告固坦承於前揭時、地，手持不求人與告訴人發生爭
    執，惟矢口否認有何傷害犯行，辯稱：告訴人的傷勢不是我
    造成的云云。辯護人則為被告辯護稱：不得僅因雙方曾有口
    角，即遽認被告有傷害行為；況被告若持不求人攻擊告訴人
    臉部，傷勢應在側臉，而非左下眼瞼處，顯見該傷勢並非被
    告所造成等語。
  ㈡經查：
　⒈告訴人於110年10月26日晚間7時許，接獲被告及前配偶李志
    明告知其住處廁所漏水致系爭住處主臥室、浴室積水，遂前
    往系爭住處清理積水問題，嗣於清理過程中，被告與告訴人
    發生衝突；告訴人於翌（27）日凌晨0時13分許至國立成功
    大學醫學院附設醫院（下稱成大醫院）急診，經診斷其顏面
    部鈍挫傷等情，業據被告供承在卷，核與證人即告訴人、證
    人林宥希、李志明於偵查、本院審理中之證述相符（見偵卷
    第18頁至第23頁，本院卷第119頁至第143頁），並有成大醫
    院診斷證明書、病歷及診療資料摘要表、現場照片在卷可稽
    （見警卷第13頁、第21頁至第23頁，本院卷第83頁至第103
    頁），此部分之事實即堪認定。　　
　⒉證人即告訴人就案發經過於偵查及本院審理時證稱：110年10
    月26日晚間7時許，經被告、證人李志明告知系爭住處有積
    水，我與朋友林律裕前往察看後，就聯絡證人林宥希到場幫
    忙，原本被告只允許我入內清理，且不能把水倒在她家、把
    汗水滴到她家地板，後來我跟被告說時間太晚，被告才同意
    讓林律裕一併清理，但她拒絕證人林宥希進入系爭住處，證
    人林宥希只能站在大門前陽台落地門前幫忙提水，走逃生梯
    上樓到我家倒掉，當時林律裕、證人林宥希在我家倒水、擦
    汗，我獨自跪在系爭住處主臥室與衣櫃間走道擦地板，被告
    面對我、站在我前方，一直說「地板有毛髮，你要撿起來」
    ，並質疑我沒有把水吸乾淨，我跟被告解釋，被告卻生氣的
    說「你這個說謊的」，並打我左邊頭部及臉部兩下，後來才
    知道被告是拿1支不求人，第一次我的眼鏡掉了，我撿起來
    沒說話，被告又揮了第二次，我很生氣的站起來往被告方向
    移動，也就是主臥室房門出去那裡，並大聲說「妳為什麼打
    人？」，還拿手機要錄影，當時太急迫了，我只有錄到1秒
    ，而證人李志明在書房聽到後，就出來背對我抓住被告的雙
    手舉高，當下我站在主臥室出來的轉角、被告站在書房那側
    、證人李志明站在我們中間，證人林宥希剛好倒完水站在系
    爭住處大門前陽台落地門前，有看到證人李志明阻擋在我與
    被告中間的過程，證人林宥希就進入系爭住處並說「是不是
    打人？」，我回「對」，證人林宥希、林律裕就說不要清了
    並拉著我去管理室，證人林宥希還幫我報警等語（見偵卷第
    18頁至第19頁、第23頁，本院卷第135頁至第143頁），核與
    證人林宥希於偵查、本院審理時證稱：我在110年10月26日
    晚間接到告訴人電話，要協助清理系爭住處積水，因為被告
    不讓我入內，我就負責在系爭住處前陽台落地門前提水桶至
    告訴人住處倒掉的工作，當時系爭住處大門是開著的，我在
    倒水期間，聽友人說他們在清理過程一直受到刁難及責難，
    後來我從逃生梯走下來時，就聽到很大的爭吵聲，接著聽到
    告訴人大吼「妳怎麼可以打人？」，前面的爭吵聲是你來我
    往的，我聽不懂他們在講什麼，我聽的最清楚的是告訴人大
    吼「妳怎麼可以打人？」，我趕快衝到系爭住處前陽台靠門
    口處，就看到證人李志明阻隔在被告與告訴人間，並用雙手
    抓住被告的雙手，被告的右手還拿著1支約15公分長的黃色
    長棒，被告情緒蠻激動的，我就叫告訴人快點出來，出來後
    我詢問他「她是不是有打你？」，告訴人說「有」，我們就
    趕快按電梯到1樓，報警電話是我打的等語（見偵卷第22頁
    ，本院卷第119頁至第125頁）大致相符，足見告訴人之指述
    ，並非虛妄。　
　⒊再參以證人李志明於偵查、本院審理時證稱：110年10月26日
    晚間，告訴人有到系爭住處清理積水，我原本待在書房，因
    為身體不舒服有吃止痛藥，而清理時有吸塵器的聲音，我才
    移到主臥室休息，當時告訴人在擦地板，一條抹布擦好幾次
    ，被告請告訴人換乾淨的水及抹布，告訴人卻置之不理，被
    告很生氣，雙方開始爭吵，我本來就沒有睡著，所以發生爭
    執時我立刻起來，且當時已經很晚了，被告平常又容易被激
    怒，我就擋在被告與告訴人中間，並用雙手擋住被告的手臂
    請她不要激動、冷靜下來，我不知道這個動作算抓還是擋，
    當下告訴人有拿出手機，但有無錄影我不清楚，經我阻擋後
    ，被告有慢慢冷靜下來，告訴人又繼續清潔，本來說要清點
    受損的東西，後來又有口角，當時積水清得差不多，只剩浴
    室還有積水，我想說時間很晚且大家不開心，就讓告訴人離
    開，隔天再說等語（見偵卷第20頁至第23頁，本院卷第126
    頁至第134頁），衡諸常情，倘被告、告訴人僅係單純口角
    ，證人李志明只須在旁規勸即可，何須站立於被告、告訴人
    中間，以身體阻擋雙方接觸，況雙方爆發衝突時，被告右手
    持不求人，若被告並未持不求人揮舞並擊中告訴人，證人李
    志明應無抓住被告雙手之必要，顯見其抓住被告雙手之目的
    ，係避免被告再持不求人攻擊告訴人；而被告於本院審理時
    陳稱：案發時，因為證人李志明肌肉酸痛，我原本是要給證
    人李志明的，才會右手持不求人，在告訴人清理積水的過程
    中，我只是把不求人拿在手上講話而已，沒有一直拿著等語
    （見本院卷第148頁至第149頁），然依日常生活經驗，不求
    人係一種抓癢工具，能否達到緩解肌肉酸痛之效果，已非無
    疑，且被告未將不求人交予證人李志明，在證人李志明阻擋
    時仍手持不求人，亦與常理相違。
　⒋又告訴人於案發後前往成大醫院就診，經診斷其顏面部鈍挫
    傷，有成大醫院診斷證明書為證（見警卷第13頁），且觀諸
    告訴人受傷部位及傷勢，均與其指述遭被告以不求人朝其頭
    、臉部揮舞之方式施加暴行所可能受傷之身體位置及傷害結
    果相當，而案發時間與告訴人就診時間緊密連貫，告訴人抵
    達系爭住處清理積水前，並無反應身體不適或疼痛，衡情，
    當無自傷以構陷被告之可能，則告訴人既係在前述時、地與
    被告發生爭執後，受有上揭傷害而至成大醫院就診，顯見上
    揭傷害應係與被告爭執時所造成，被告辯稱無何傷害之犯行
    云云，自不可採。
　㈢綜上所述，本案事證明確，被告之犯行洵堪認定，應予依法
    論科。
三、論罪科刑：
  ㈠核被告所為，係犯刑法第277條第1項之傷害罪。
  ㈡爰審酌被告為成年人，僅因不滿告訴人未於清理積水時頻繁
    更換清水及抹布，無法控制自身情緒，不思理性解決問題，
    即恣意出手傷害告訴人，破壞社會治安及善良秩序，更致告
    訴人受有上揭傷害，殊為不該；另考量被告犯後否認犯行，
    未見悔意；兼衡其自陳學歷為高中畢業、離婚，育有1名成
    年子女、現在公司上班、家庭經濟狀況為小康（見警卷第3
    頁被告警詢筆錄「受詢問人欄」之記載，本院卷第149頁）
    等一切情狀，量處如主文所示之刑，並諭知易科罰金之折算
    標準，以示懲儆。
據上論斷，應依刑事訴訟法第299條第1項前段，判決如主文。 
本案經檢察官蔡佳蒨提起公訴，檢察官林容萱、粟威穆到庭執行
職務。
中　　華　　民　　國　　111 　年　　11　　月　　9 　　日
　　　　　　　刑事第十庭  審判長  法　官  陳金虎
                                  法  官  陳鈺雯
                                  法  官  王鍾湄
以上正本證明與原本無異。
如不服本判決應於收受本判決後20日內向本院提出上訴書狀，並
應敘述具體理由。其未敘述上訴理由者，應於上訴期間屆滿後20
日內向本院補提理由書狀（均須按他造當事人之人數附繕本）「
切勿逕送上級法院」。
                                   書記官  蘇冠杰
中　　華　　民　　國　　111 　年　　11　　月　　9 　　日
附錄本案論罪科刑法條：
刑法第277條
傷害人之身體或健康者，處5年以下有期徒刑、拘役或500,000元
以下罰金。
犯前項之罪，因而致人於死者，處無期徒刑或7年以上有期徒刑
；致重傷者，處3年以上10年以下有期徒刑。